【裁判字號】    99,上易,2503
【裁判日期】    991230
【裁判案由】    妨害自由
【裁判全文】
臺灣高等法院刑事判決                99年度上易字第2503號
上  訴  人
即  被  告  鍾富山
上列上訴人因恐嚇案件，不服臺灣板橋地方法院99年度易字第
1529 號，中華民國99年9月30日第一審判決（起訴案號：臺灣板
橋地方法院檢察署99年度偵字第11530號），提起上訴，本院判
決如下：
    主  文
上訴駁回。
    事  實
一、鍾富山與江素蘭有同業競爭之關係，竟因車位占用影響生意
    之問題，而出於恐嚇之犯意，於民國99年3月2日上午8時30
    分許至江素蘭設在臺北縣中和市○○路203巷10弄33號工地
    福利社，以「不然我不要做，都給妳做，時間到了妳就知道
    」、「到時候給我試試看」、「你不會好過的」等將加害生
    命、身體之事項恫嚇江素蘭，致江素蘭心生恐懼而危害其安
    全。
二、案經江素蘭訴由臺北縣政府警察局中和第二分局移請臺灣板
    橋地方法院檢察署檢察官偵查起訴。
    理  由
一、證據能力方面：
（一）證人即告訴人江素蘭、證人陳孟鶴於原審之證述，並非被
      告以外之人審判外之陳述，並經具結，自有證據能力。
（二）次按被告以外之人於偵查中向檢察官所為之陳述，除顯有
      不可信之情況者外，得為證據，刑事訴訟法第159條之1第
      2 項定有明文。因檢察官代表國家偵查犯罪時，原則上均
      能遵守法定程式，且被告以外之人如有具結能力，仍應依
      法具結，以擔保其係據實陳述，故規定「除顯有不可信之
      情況者外」，得為證據（最高法院93年度臺上字第2397號
      判決意旨參照）。查證人即告訴人江素蘭、證人陳孟鶴於
      偵查中具結而為證述，有證人結文可稽（見偵查卷第24、
      33頁），依現存證據亦查無顯不可信情況，依上說明，證
      人於檢察官偵查中所為證述依刑事訴訟法第159條之1第2
      項，有證據能力。
二、訊據被告鍾富山固坦承有於上揭時間至告訴人江素蘭位在上
    揭工地之福利社內，因同業競爭及停車事宜與告訴人對話，
    並且有對告訴人說「不然我不要做，都給妳做，妳會比較好
    嗎？」等語，惟矢口否認有何恐嚇犯行，辯稱：伊沒有對告
    訴人說「不然我不要做，都給妳做，時間到了妳就知道」、
    「到時候給我試試看」、「你不會好過的」等語，伊是跟告
    訴人商量，沒有恐嚇；且告訴人前後指述不一云云，經查：
（一）證人即告訴人江素蘭於原審審理時證述：「（問：99年3
      月2日之前你有無見過被告？）有，見過幾次忘記了。因
      為工作關係，我們是同行，不是朋友，只是都在同一工地
      做生意賣飲料，偶爾會遇見。（問：99年3月2日為何會與
      被告發生衝突？）當天是被告自己開車停在我店門口，一
      走進店內，被告站著直接對我用臺語說『不然妳現在是什
      麼意思』，我問被告說，我聽不懂他的意思，被告說那個
      是他的地，我的車子占到他的地賣飲料，我說這個地好像
      是里長的，不然我打電話給里長，被告說，不然妳去打啊
      ，所以我就打電話給里長，里長還在睡覺吧，沒有人接，
      被告就坐在我桌子的前面，被告一直強調那個地方是他的
      地盤，因為事隔已久，我記得被告說『不然明天我也要在
      妳的門口作生意』，我說好啊，你要搬到哪裡去做生意，
      是你的事。後來我就看我的報紙，被告一直在我的眼前，
      感覺很不好，被告要走的時候，用臺語說『妳真的還要在
      那裡賣嗎？』『真的要這樣嗎？』，我有跟被告說，你現
      在賣的地方也是公有地，為何你可以賣我不能賣？後來被
      告就站起來，用臺語跟我說『要做都給妳做』、『時間到
      了妳給我試試看』，轉頭就走」、「（問：你在警詢筆錄
      中說被告有說『既然你要做，都給妳做好了，妳不會好過
      的』，被告是否如此說？）是。（問：妳聽到這句話會不
      會害怕？會... 」等語（見原審99年9月6日審判筆錄第
      7-8頁）；於偵查中證述：當日上午被告走進福利社店內
      ，因為被告認為伊佔用位置停車發生爭吵，被告對伊說「
      到時候你給我試試看」，使伊心生畏懼等語（見偵卷第22
      頁）。
（二）證人陳孟鶴於原審審理時證稱：前面他們在講什麼伊不清
      楚，因為被告後來要走了，講話比較大聲，伊才聽得到；
      伊聽到被告以臺語說「不然我收起來都不要做，都給你做
      就對了」；之後有以臺語說「到時後妳就知道了」；被告
      很兇，很大聲等語（原審99年9月6日審判筆錄第4頁）；
      於偵查中證述：一開始伊不知道他們在說什麼，但後來被
      告要走時用臺語說「不然我不要做，都給你做，時間到你
      就知道」、「到時候給我試試看」之類的話等語（偵卷第
      31 頁），證人所證前後大致相符，且亦與告訴人上揭證
      述之情節大致符合。又證人陳孟鶴並非受雇於告訴人，與
      告訴人之交情一般，在本案案發當日之前未見過被告等情
      ，亦經證人陳孟鶴於原審審理時證述明確（見原審99 年9
      月6日審判筆錄第4頁反面、第6頁），則證人陳孟鶴與告
      訴人並無特別交情，與被告亦無嫌隙，衡情當無甘冒偽證
      之刑罰風險，而誣指被告之動機，是證人陳孟鶴證述之上
      揭內容應可採信。
（三）雖告訴人及證人陳孟鶴二人自99年3 月2 日警詢、99年5
      月10日偵查乃至99年9月6日原審審理時，就被告於99年3
      月2日上午8時30分許對告訴人所為之恐嚇言語之實際文字
      內容或有些許出入，然而其前後所證述被告所為恫嚇言語
      之文義前後大致相合，故尚難因記憶或陳述所證述內容之
      些許差異，而遽認告訴人江素蘭、證人陳孟鶴2人之證述
      為全部不足採信。是被告確有於上揭時間至告訴人上揭福
      利社內，對告訴人恐嚇以「不然我不要做，都給妳做，時
      間到了妳就知道」、「到時候給我試試看」、「你不會好
      過的」等語一節，應可認定。而被告對告訴人以「不然我
      不要做，都給妳做，時間到了妳就知道」、「到時候給我
      試試看」、「你不會好過的」等意旨之言語，已造成告訴
      人心生畏懼等情，亦經告訴人於偵查及原審審理時證述明
      確（見偵卷第22頁、原審99年9月6日審判筆錄第8頁），
      且從被告對告訴人以「不然我不要做，都給妳做，時間到
      了妳就知道」、「到時候給我試試看」、「你不會好過的
      」之文義而言，亦可認定係將來將加害告訴人生命、身體
      之事項，足以危害告訴人之安全。
（四）被告上訴意旨另以：於99年9月6日原審開庭審理結束後，
      告訴人竟在開庭後，擋在被告前面，對被告叫囂，告訴人
      並無心生畏懼云云，並聲請傳喚證人即99年9月6日在原審
      開庭之庭務員、女法警、陳孟鶴等人。惟查：本件案發時
      間為99年3月2日上午8時30許，告訴人於原審已明確證述
      案發當時有心生畏懼之情，且告訴人於99年3月2日即至台
      北縣政府警察局中和第二分局製作筆錄，有警局調查筆錄
      可稽，益證告訴人因被告之恐嚇言語因心生畏懼即有報警
      處理，被告恐嚇犯行即已成立，至告訴人於99年9月6日與
      被告間之互動情形，被告若認告訴人所為涉有不法，乃被
      告是否得另行舉證對告訴人提出告訴，自非於本案審酌，
      是被告聲請傳喚證人即99年9月6日在原審開庭之庭務員、
      女法警、陳孟鶴等人，核無必要。另被告上訴意旨其餘所
      述，業經本院認定說明如前所述，被告仍執陳詞，再為爭
      執，核無影響於本案之認定，併予敘明。
（五）綜上所述，本案事證明確，被告犯行，堪以認定。
三、核被告鍾富山所為，係犯刑法第305 條之恐嚇危害安全罪。
四、原審適用上開規定，並審酌被告犯罪之動機、目的、手段、
    所生危害、犯罪後未坦承犯行態度等一切情狀，量處拘役40
    日，併諭知易科罰金之折算標準。認事用法，核無違誤，量
    刑亦無逾越法定刑範圍，尚屬妥適，被告上訴否認犯罪，為
    無理由，應予駁回。
據上論斷，應依刑事訴訟法第368條，判決如主文。
本案經檢察官壽勤偉到庭執行職務。
中    華    民    國    99    年    12    月    30    日
                  刑事第六庭審判長法  官 邱同印
                                  法  官 何信慶
                                  法  官 吳淑惠
以上正本證明與原本無異。
不得上訴。
                                   書記官 陳雅加
中    華    民    國   100    年    1     月    5     日
附錄：本案論罪科刑法條全文
中華民國刑法第305 條（恐嚇危害安全罪）
以加害生命、身體、自由、名譽、財產之事，恐嚇他人致生危害
於安全者，處2 年以下有期徒刑、拘役或3 百元以下罰金。

司法院資訊處製作；財團法人民間司法改革基金會備份。
